臺灣臺中地方法院民事簡易判決
111年度豐簡字第284號
原      告  
即反訴被告   陳育憲  
原      告
訴訟代理人   林麗芬律師
反訴  被告
訴訟代理人   呂東昇  
被      告  
即反訴原告   劉兆倫  
被  告  兼
法定代理人   劉文平  
             劉雅英  
共      同
訴訟代理人  王仁祺律師
上列當事人間請求侵權行為損害賠償（交通）事件，本院於民國
111年7月19日言詞辯論終結，判決如下：
    主      文
一、被告應連帶給付原告新臺幣282,403元，及自民國111年3月2
    9日起至清償日止，按週年利率百分之五計算之利息。
二、原告其餘之訴駁回。
三、訴訟費用由被告連帶負擔百分之七十五，餘由原告負擔。
四、本判決第1項原告勝訴部分得假執行。但被告如以新臺幣282
    ,403元為原告預供擔保，得免為假執行。
五、反訴被告應給付反訴原告新臺幣38,541元，及自民國111年5
    月10日起至清償日止，按週年利率百分之五計算之利息。
六、反訴原告其餘之訴駁回。
七、反訴訴訟費用由反訴被告負擔百分之二十四，餘由反訴原告
    負擔。
八、本判決第4 項反訴原告勝訴部分得假執行。但反訴被告如以
    新臺幣38,541元為反訴原告預供擔保，得免為假執行。 
    事實及理由
甲、程序部分：
壹、按訴狀送達後，原告不得將原訴變更或追加他訴，但擴張或
    減縮應受判決事項之聲明者，不在此限，民事訴訟法第255 
    條第1項第3款定有明文。本件原告於起訴時，原聲明請求被
    告應連帶給付新臺幣（下同）400,335元暨遲延利息（見本
    院卷第15頁），嗣迭經變更後，於民國111年7月19日言詞辯
    論期日，當庭減縮訴之聲明如下述（見本院卷第223頁），
    核與上開規定相符，應予准許。
貳、反訴原告丁○○於111年5月4日具狀提起反訴（見本院卷第133
    頁至第143頁），請求反訴被告為損害賠償。而本件反訴與
    本訴之法律關係，及兩造所主張之權利，均係本於同件交通
    事故之法律關係所生，即有相牽連之關係，尚不致延滯訴訟
    終結，又非專屬他法院管轄，並得行同種訴訟程序，揆諸民
    事訴訟法第259條、第260條第1項、第2項規定，反訴原告提
    起反訴，應予准許。
乙、實體部分：
壹、本訴部分：
一、原告起訴主張：
　㈠被告丁○○於民國110年2月3日上午10時51分許，騎乘電動機車
    ，行經臺中市○○區○○街0段00號時，與原告所騎乘之車牌號
    碼000-000號普通重型機車發生碰撞，致原告受有傷害（下
    稱系爭事故）。
　㈡爰依侵權行為之法律關係，請求被告賠償下列損害：
　  ⒈醫療費用：77,933元。
　  ⒉看護費用：原告因傷需由專人照護30日，均由訴外人即原
      告母親乙○○實際照護，共計支出看護費用72,000元（計算
      式：每日看護費用2,400元×30日＝72,000元）。
　  ⒊交通費用：原告於系爭事故後，自家中至佛教慈濟醫療財
      團法人台中慈濟醫院（下稱慈濟醫院）回診共計12次（來
      回24趟），以單趟車資500元計算，共支出交通費用12,00
      0元（計算式：500元×24趟＝12,000元）。
　  ⒋工作損失：原告於系爭事故發生前係與乙○○共同經營早餐
      餐車，每月工作天數26日（週日休息不營業），由乙○○按
      日給付1,500元現金原告，每月薪資共計39,000元（計算
      式：每日工資1,500元×26日＝39,000元）。然原告因系爭
      事故所受傷害，需休養6個月無法工作，共受有薪資損失2
      34,000元（計算式：39,000元×6月＝234,000元）。
　  ⒌未來手術費用：原告預計1年後需進行拔釘手術，預計花費
      醫療費用10,000元。
　  ⒍精神慰撫金：原告因傷勢嚴重，需由專人照顧1 個月，行
      動完全仰賴他人，休養長達6個月之久，且1 年後又須再
      度忍受拔釘之苦，此段期間內需多次回診及復健，受有相
      當之精神上痛苦，爰請求精神慰撫金131,000元。
　  ⒎以上共計536,933元。
　  ⒏原告就系爭車禍事故雖與有過失，但應僅需自負3成肇事責
      任。是經過失相抵後，原告仍得請求被告賠償375,853元
      （計算式：536,933元×70％＝375,853元，元以下四捨五入
      ）。
　㈢並聲明：⒈被告應連帶給付原告375,835元（依原告主張，計
    算金額應為375,853元），及自起訴狀繕本送達翌日起至清
    償日止，按週年利率5％計算之利息。⒉願供擔保，請准宣告
    假執行。
二、被告答辯則以：
　㈠不爭執原告主張之侵權行為事實，亦不爭執被告3人須負連帶
    損害賠償責任。然原告與有過失，應自負7 成肇事責任。就
    原告請求費用，除不爭執醫療費用外，就其餘部分敘如下：
　　⒈看護費用：原告提出之慈濟醫院診斷證明書僅記載「宜」
      專人照顧，而非「應」由專人照顧，是否認原告有專人照
      顧之需要。原告應提出相關資料及計算依據，佐證確有看
      護需求並實際支出看護費用。縱認被告有專人照顧之必要
      ，然因一般親屬照顧能力顯不若有證照之專業人員，原告
      請求之看護費用應予酌減。
　　⒉交通費用：原告應舉證其搭乘計程車之次數、單趟車資及
      確有往返住家至慈濟醫院之事實，而非僅以醫院開立之回
      診單據為據。
　　⒊工作損失：原告應舉證其於系爭事故前確實任職於乙○○所
      營餐車並支領薪資，及其於系爭事故後確有休養6 個月之
      事實。
　　⒋未來手術費用：此部分僅為預估費用，未來是否有此支出
      不明。
　　⒌精神慰撫金：原告請求之精神慰撫金過高，請依法酌減。
  ㈡並聲明：⒈原告之訴駁回。⒉如受不利判決，被告願供擔保，
    請准宣告假執行。
貳、反訴部分：
一、反訴原告起訴主張：
　㈠反訴被告就系爭事故，亦有過失，致反訴原告受有傷害。爰
    依侵權行為法律關係，請求反訴被告賠償下列損害：
　　⒈醫療費用：62,270元。
　　⒉交通費用：反訴原告因傷需定期至不同醫院回診，因而支
      出交通費用共計6,200元（計算式：至慈濟醫院回診部分1
      ,200元＋至衛生福利部豐原醫院回診部分3,000元＋至隆安
      聯合診所回診部分1,600元＋至宗聖牙醫診所回診部分400
      元＝6,200元）。
　　⒊精神慰撫金：反訴原告自系爭事故後，受有臉、雙膝、左
      手、右足擦傷及門牙缺損等傷害，每日均處於高度精神壓
      力、疼痛、腫脹狀態中，常無法順利入睡，亦經常因生理
      痛楚而處於情緒低落狀態，加上行動舉止不便，心理、生
      理上均受到嚴重影響而備受打擊，精神上受有相當之痛苦
      ，爰請求反訴被告賠償慰撫金9 萬元。
　　⒋以上共計158,470元（計算式：62,270元＋6,200元＋9萬元＝1
      58,470元）。
　㈡並聲明：反訴被告應給付反訴原告158,470元，及自反訴起訴
    狀繕本送達翌日起至清償日止，按週年利率百分之5計算之
    利息。
二、反訴被告答辯則以：
　㈠不爭執反訴原告主張之侵權行為事實，然反訴原告與有過失
    ，應自負7 成肇事責任。不爭執反訴原告請求之醫療費用、
    交通費用，至精神慰撫金部分，請依法酌減。
　㈡並聲明：⒈反訴原告之訴駁回。⒉如受不利判決，願供擔保，
    請准宣告免為假執行。
參、兩造不爭執事項（見本院卷第182頁至第183頁，本院依判決
    格式，於不變動文義情況下，調整部分文字）：
一、被告即反訴原告丁○○於110年2月3日上午10時51分，騎乘電
    動機車行經臺中市○○區○○街○巷○○○街○段00號之無號誌交岔
    路口時，與原告騎乘之車牌號碼000-000號普通重型機車發
    生碰撞（即系爭事故）。
二、原告即反訴被告因系爭事故，受有左側股骨粗隆間移位閉鎖
    性骨折、頭部鈍傷、臉部擦挫傷、軀幹及肢體多處擦挫傷等
    傷害。
三、被告即反訴原告丁○○因系爭事故，受有臉、雙膝、左手及左
    足擦傷等傷害。
四、原告即反訴被告就系爭事故，有車輛行經無號誌交岔路口時
    ，未減速慢行，並作隨時停車之準備，且隨時採取必要之安
    全措施之過失。
五、被告即反訴原告丁○○就系爭事故，有車輛行經無號誌交叉路
    口，左方車未禮讓右方車先行之過失。
肆、本院之判斷：
一、按因故意或過失，不法侵害他人之權利者，負損害賠償責任
    ；汽車、機車或其他非依軌道行駛之動力車輛，在使用中加
    損害於他人者，駕駛人應賠償因此所生之損害，但於防止損
    害之發生，已盡相當之注意者，不在此限；不法侵害他人之
    身體或健康者，對於被害人因此喪失或減少勞動能力或增加
    生活上之需要時，應負損害賠償責任。不法侵害他人之身體
    、健康、名譽、自由、信用、隱私、貞操，或不法侵害其他
    人格法益而情節重大者，被害人雖非財產上之損害，亦得請
    求賠償相當之金額。民法第184條第1項前段、第191條之2、
    第193條第1項、第195條第1項分別定有明文。原告與被告即
    反訴原告丁○○各因過失駕駛之不法侵害行為（見不爭執事項
    四、五），致對方受有損害（見不爭執事項二、三），自應
    各負侵權行為損害賠償責任。
二、本訴部分：
　㈠按無行為能力人或限制行為能力人，不法侵害他人之權利者
    ，以行為時有識別能力為限，與其法定代理人連帶負損害賠
    償責任。民法第187條第1項前段定有明文。被告丁○○為94年
    生，於系爭事故發生時，為未成年人，而原告主張被告丁○○
    之法定代理人即被告丙○○、己○○，應與被告丁○○連帶負擔損
    害賠償責任乙節，為被告所不爭執（見本院卷第184頁），
    應有理由。　
　㈡茲就原告請求金額，分敘如下：　
　　⒈原告主張因系爭事故，支出醫療費用77,933元部分，為被
      告所不爭執（見本院卷第136頁），應予准許。
　　⒉看護費用：
　　　⑴依原告提出之110年6月8日慈濟醫院診斷證明書記載（見
        本院卷第25頁），原告於110年2月3日即系爭事故當日
        經急診住院進行手術，迄110年2月9日出院，術後宜專
        人照護1個月。則原告主張其因系爭事故所受傷害，需
        由專人照護30日乙節，即屬有據。被告執詞辯稱診斷證
        明書未記載原告應由他人照護，只是建議性質等語，尚
        無理由。
　　　⑵而原告主張於系爭事故後，均由其母親乙○○實際照護等
        情，業經證人乙○○到庭證稱：我是賣早餐的，是流動餐
        車。原告因系爭事故出院後，都是我在照顧，沒有辦法
        去工作，所以餐車就先停止營業2個多月。我照顧原告
        時間約1個半月，照顧原告生活起居、大小便、洗澡、
        爬上床、吃飯、喝水等，還要輔助原告在家裡行走。我
        如果有事，就請鄰居來看，整天都要有人在，因為原告
        只能躺著，起來移動就需要有人幫忙等語（見本院卷第
        230頁至第231頁）。佐以證人即早餐車顧客戊○○到庭證
        稱：原告跟乙○○會到我開的店門口賣早餐，已經約5年
        多。去年有一段長時間原告跟乙○○都沒有來賣，有好幾
        個月等語（見本院卷第225頁至第226頁）；證人即早餐
        車顧客甲○○亦到庭證稱：原告是跟乙○○一起賣早餐，去
        年有休息一段很長的時間，兩個人都沒有出現等語（見
        本院卷第228頁），與證人乙○○證稱為照顧原告，數月
        未經營早餐車等情，確屬相符。從而，堪認原告主張其
        傷後係由乙○○整日看護，期間至少30日，亦屬實在。
　　　⑶按親屬間之看護，縱因出於親情而未支付該費用，然其所付出之勞力，顯非不能以金錢為評價，此種基於身分關係之恩惠，自不能加惠於加害人，而應比照一般看護情形，認被害人受有相當看護費之損害，命加害人賠償，始符民法第193條第1項所定「增加生活上需要」之意旨（最高法院89年度台上字第1749號判決意旨參照）。是原告既有需他人看護之需求，並經證人乙○○實際看護，揆諸上開判決要旨，縱未實際支出看護費用，亦得主張此部分之損害。而一般專業看護24小時之收費行情約2,200 元至2,400 元左右，乃本院職務上已知之事實，審酌原告所受傷害情狀，及證人乙○○上開證述原告所需他人看護內容包含生活起居、飲食、大小便、洗澡、行走等事項，衡以一般親屬之照護時間多半不如專業看護人員，認原告請求全日看護費用應以2,000 元計算。從而，原告所受看護費用損害應為60,000元（計算式：每日2,000元×30日＝60,000 元）。
　　⒊交通費用：
　　　⑴原告主張其因系爭事故所受傷害，往來慈濟醫院就診12
        次乙節，係以醫療費用收據13張為佐（見本院卷第29頁
        至第41頁）。而觀原告提出之前開收據，其中門診收據
        計11張，另2 張收據則為110年2月9日出院之收據。而
        原告於110年2月3日係經急診入院，應未額外支出自其
        住處至醫院之交通費用，是110年2月9日收據部分，應
        僅能佐證原告自醫院回住處之單趟交通費用。從而，原
        告自住家往來醫院之趟數應為23趟【計算式：（回診11
        次×來回2趟）＋110年2月9日出院單趟＝23】，先予敘明
        。
　　　⑵被告雖抗辯原告非每次回診均有實際支出交通費用等語。然查原告即便係委託親友接送，親友額外付出時間、油資及勞力，亦非不能評價為金錢。則原告主張比照計程車資，計算其所受相當於交通費之損害，核屬客觀，應屬可採。且反訴原告就反訴部分請求交通費之損害，亦未實際提出交通費用支出證明，而以相同方式計算交通費之損害，是本院認以此同一標準計算，當屬公允。而原告主張其自住處至慈濟醫院單程交通費用為500元乙節，業據提出大都會計程車車資試算網頁資料為佐（見本院卷第217頁），堪信可採。是原告此部分因傷支出之交通費用應為11,500元（計算式：500元×23趟＝11,500元）。
　　⒋不能工作之損失：
　　　⑴按被害人因身體健康被侵害而喪失勞動能力所受之損害
        ，其金額應就被害人受侵害前之身體健康狀態、教育程
        度、專門技能、社會經驗等方面酌定之，不能以一時一
        地之工作收入為準；失業者現雖無職業，如其身體健康
        正常，則有另謀職業之機會，若因傷不能工作，自可請
        求喪失或減少勞動能力之損害賠償（最高法院63年台上
        字第1394號判例、59年度台上字第1713號判決意旨參照
        ）。
　　　⑵查原告主張其因系爭事故所受傷害，需休養6 個月乙節
        ，業據提出慈濟醫院診斷證明書為佐（見本院卷第25頁
        ）。而原告主張其於系爭事故發生當時，係與其母親乙○○一同經營早餐車乙節，業據提出大臺中直轄市小吃職
        業工會全民健康保險證明書為佐（見本院卷第51頁），
        並經證人乙○○、戊○○、甲○○證述如上，堪認為真。又依
        證人乙○○證稱：原告（於系爭事故後）沒有辦法回去賣
        早餐，因為不能自己騎車，也還沒有拔釘，不能坐車等
        語（見本院卷第231頁），核與證人戊○○、甲○○均證稱
        ：原告跟乙○○去年休息很長一段時間，後來乙○○有來，
        但原告都沒有來，只有偶爾出現等語（見本院卷第226
        頁、第228頁），亦屬相符，堪認原告主張其確依醫囑
        在家休養6個月，而未與乙○○一同工作等情，應屬可採
        。
　　　⑶至被告雖執詞抗辯原告未舉證證明事故前確實任職於證
        人乙○○所營餐車，亦未證明確有支領薪資，並請求再傳
        喚證人即時任東興派出所所長到庭作證，以佐證原告有
        無與乙○○共同販賣早餐之事實等語（見本院卷第232頁
        ）。然本院認原告業已舉證證明此部分事實為真，有如
        前述。且揆諸前開判決要旨，原告縱使於系爭事故發生
        時無職業，其因傷不能工作，仍可請求喪失或勞動能力
        之損害賠償。是被告就此部分再聲請傳喚證人到庭作證
        ，應無調查必要，僅此敘明。
　　　⑷而查原告起訴時雖主張以每月39,000元計算薪資，然就此部分未能提出相關證據佐證。本院審酌原告提出之投保薪資為每月24,000元（見本院卷第51頁），則以系爭事故當時即110年間每月基本工資24,000元計算其不能工作期間之損失，應屬合情，此亦為兩造所同意（見本院卷第228頁）。據上，原告受有不能工作之損失應為144,000元（計算式：每月24,000元×6個月＝144,000元）。
　　⒌未來手術費用：按將來之醫藥費用，只要係維持傷害後身
      體或健康之必要支出，被害人均得請求加害人賠償，非以
      被害人已實際支出者為限（最高法院82年度台上字第681
      號判決要旨參照）。依原告提出之慈濟醫院診斷證明書所
      載（見本院卷第25頁），原告預計於術後1年後進行拔釘
      手術，預計花費約10,000元。則原告主張其未來尚需支出
      醫療費用1 萬元，即屬有據。被告辯稱原告尚未支出此部
      分費用，應不得請求，尚非可採。
　　⒍精神慰撫金：本院經參酌兩造稅務電子閘門資料查詢表（
      為維護兩造之隱私、個資，爰不就其詳予敘述，請參見本
      院證物袋內），併審酌原告因系爭事故傷勢程度，及因此
      經多次回診、復健，有慈濟醫院診斷證明書可參（見本院
      卷第55頁），因此所受生活上之困擾等一切情狀，認原告
      所受精神慰撫金應以10萬元為相當。
　　⒎承上各節，原告因系爭事故所受之損害數額合計為403,433
      元（計算式：醫療費用77,933元＋看護費用60,000 元＋交
      通費用11,500元＋不能工作之損失144,000元＋未來醫療費
      用10,000元＋精神慰撫金10萬元＝403,433元。）　
　㈢兩造過失比例：
    ⒈按損害之發生或擴大，被害人與有過失者，法院得減輕賠
      償金額，或免除之，民法第217條第1項定有明文。次按上
      開規定之適用，並不以財產上之損害為限，即非財產上之
      損害，如其發生或擴大，被害人與有過失，當亦有此項規
      定之適用。基此，原告請求上揭費用，自亦有民法第217
      條第1項過失相抵之適用。
    ⒉查原告及被告丁○○就系爭事故，均有過失，為兩造所不爭
      執（見不爭執事項四、五）。本院審酌原告行經無號誌交
      岔路口時，固未注意減速慢行，然被告丁○○身為左方車，
      本應禮讓右方車即原告優先通行，被告丁○○注意義務自屬
      較高。再參以被告丁○○於警詢時，自述於事故發生當時未
      發現對造車輛；原告則稱有減速剎車，有兩造之道路交通
      事故談話紀錄表可參（見本院卷第71頁、第72頁），本院
      綜合上情，認原告疏未注意減速慢行，過失情節較低，為
      肇事次因，應自負30％之肇事責任；被告丁○○未禮讓右方
      車先行，且於事故發生前亦未發現原告車輛，其違規情節
      不輕，為肇事主因，應依肇責比例負擔70％之肇事責任。
      至被告雖聲請送臺中市車輛行車事故鑑定委員會鑑定兩造
      肇事比例，然本院審酌兩造過失情節已明，應無再送鑑定
      之必要，僅此敘明。
    ⒊從而，被告應負之損害賠償責任適用過失相抵後，原告得
      請求之賠償金額應減為282,403 元（計算式：403,433元×
      70％＝282,403元，元以下四捨五入）。
　㈣本件起訴狀繕本於111年3月28日送達被告，有送達證書在卷
    可憑（見本院卷第99頁、第100頁），則原告請求被告連帶
    給付自收受起訴狀繕本送達翌日起即111年3月29日起至清償
    日止，按週年利率5 ％計算之遲延利息，核與民法第229 條
    第1 項後段、第2 項、第233 條第1 項、第203 條之規定相
    符，應予准許。
三、反訴部分：　　　  　　　　　
　㈠茲就反訴原告請求金額，分敘如下：
　　⒈反訴原告主張因系爭事故，支出醫療費用62,270元、交通
      費用6,200元部分，為反訴被告所不爭執（見本院卷第184
      頁），應予准許。
　　⒉精神慰撫金：本院經參酌兩造自陳之學經歷、收入狀況，
      並依職權調閱兩造稅務電子閘門資料查詢表（為維護兩造
      之隱私、個資，爰不就其詳予敘述，請參見卷附上開查詢
      表及兩造於本院審理中所述，見本院卷第231頁及證物袋
      內），併審酌反訴原告因系爭事故所受傷勢程度，及反訴
      原告主張另有門牙缺損之損害，因此所受生活上之困擾等
      一切情狀，認反訴原告所受精神慰撫金應以6 萬元為相當
      。
　　⒌承上各節，反訴原告因系爭事故所受之損害數額合計為128
      ,470元（計算式：醫療費用62,270元＋交通費用6,200元＋
      精神慰撫金6 萬元＝128,470元。）　
　㈡兩造過失比例：就系爭事故之發生，本院認反訴原告應依肇
    責比例負擔70％之責任，反訴被告則應負擔30％之肇事責任，
    詳如前述。從而，反訴被告應負之損害賠償責任適用過失相
    抵後，反訴原告得請求之賠償金額應減為38,541 元（計算
    式：128,470元×30％＝38,541元）。
　㈢本件反訴原告未能提出反訴起訴狀繕本送達回證，然反訴被
    告係於111年5月9日委任反訴被告訴訟代理人，有民事委任
    狀在卷可憑（見本院卷第179頁），堪認反訴被告至遲於該
    日即已收受反訴起訴狀繕本。則反訴原告請求反訴被告給付
    自收受起訴狀繕本送達翌日起即111年5月10日起至清償日止
    ，按週年利率5 ％計算之遲延利息，核與民法第229 條第1 
    項後段、第2 項、第233 條第1 項、第203 條之規定相符，
    應予准許。
伍、綜上所述，本訴部分原告請求被告連帶給付282,403元，及
    自111年3月29日起至清償日止，按週年利率5％計算之法定遲
    延利息，為有理由，應予准許。逾此範圍所為主張，則非有
    據，應予駁回。反訴部分，反訴原告請求反訴被告給付38,5
    41元，及自111年5月10日起至清償日止，按週年利率5％計算
    之法定遲延利息，為有理由，應予准許。逾此範圍所為主張
    ，則非有據，應予駁回。
陸、本件為民事訴訟法第427條第1項適用簡易程序所為被告敗訴
    之判決，依民事訴訟法第389條第1項第3款規定，就本訴及
    反訴原告勝訴部分，均應依職權宣告假執行。原告陳明願供
    擔保請准宣告假執行，不過為促使本院依職權為假執行之宣
    告，毋庸另為准駁之諭知。又被告及反訴被告各自陳明願供
    擔保，請准宣告免為假執行，核無不合，爰就兩造本訴、反
    訴部分，各酌定如被告、反訴被告以相當金額擔保後，得免
    為假執行。
柒、本件本訴、反訴部分事證均已臻明確，兩造其餘攻擊防禦方
     法及所提出之證據，核與判決之結果不生影響，爰不一一
    論列，併此敘明。
捌、本、反訴訴訟費用負擔之依據：民事訴訟法第79條、第85條
    第2項。 　　　　　　　　　
中　　華　　民　　國　　111 　年　　8　　月　　4 　　日
                  豐原簡易庭  法  官　段奇琬
以上正本係照原本作成
如對本判決上訴，須於判決送達後20日之不變期間內，向本院
提出上訴狀。如委任律師提起上訴者，應一併繳納上訴審裁判
費。
中　　華　　民　　國　　111 　年　　8　　月　　4 　　日
                    　　  　　書記官　王政偉